【裁判字號】    89,訴,1631
【裁判日期】    900131
【裁判案由】    偽造文書等
【裁判全文】
臺灣臺北地方法院刑事判決                        八十九年度訴字第一六三一號
    公  訴  人  臺灣臺北地方法院檢察署檢察官
    被      告  甲○○
    選任辯護人  粘舜權
右列被告因偽造文書等案件，經檢察官提起公訴（八十九年度偵字第一九一二八號）
，本院判決如左：
    主  文
甲○○連續行使偽造公文書，足以生損害於公眾，處有期徒刑壹年壹月。緩刑貳年。
扣案之垃圾袋參佰參拾包（每包內有壹拾只垃圾袋）及行動電話壹支（內含0000
000000號ＳＩＭ卡壹張）均沒收。
    事  實
一、甲○○明知自民國八十九年七月一日起，台北市政府將垃圾費改採隨袋徵收之方
    式，台北市民清理一般廢棄物應使用該局委託特定廠商製造之專用垃圾袋始得送
    交台北市環境保護局（下稱台北市政府環保局）清潔人員清運，俾以表示業經隨
    袋繳納垃圾費，竟於八十九年八月初，在台北市濱江市場內，向真實姓名年籍不
    詳之陳姓成年男子，以四十包（每包內裝十只超大型垃圾袋）六千元之價格販入
    不詳姓名之人冒用台北市政府環保局名義偽造之「台北市專用垃圾袋」四百包後
    ，基於行使之概括犯意，以其所有之0000000000號行動電話作為聯絡
    工具，先後於同年八月二十五日及二十八日在台北市濱江市場內及台北市○○街
    附近，以低於合法販售垃圾袋之每四十包八千八百元及八千元之價格，將上開垃
    圾袋各四十包售予二名不詳姓名之攤販，足生損害於台北市政府垃圾清潔規費收
    取之確實性。嗣於八十九年九月十九日，在台北市○○○路○段二五０巷二十八
    弄八號前為警查獲，並當場扣得偽造之垃圾袋五十包及甲○○所有之行動電話壹
    支（內含0000000000號ＳＩＭ卡壹張），復循線至甲○○位於台北縣
    三重市○○街一一四號之住處，起獲偽造之垃圾袋二百八十包。
二、案經台北市政府警察局移請台灣台北地方法院檢察署檢察官偵查起訴。
    理  由
一、右揭事實，迭據被告甲○○於警訊、檢察官偵查及於本院調查時供承不諱（八十
    九年度偵字第一九一二八號偵查卷第七頁正反面、第十八頁反面偵訊筆錄、本院
    八十九年十二月二十一日訊問筆錄），並有垃圾袋三百三十包扣案可資佐證，而
    扣案之垃圾袋經台北市政府環保局檢驗確屬偽造無訛，亦有該局所出具之說明書
    一紙附卷可按（附前揭偵查卷第十二頁），復經證人即台北市政府環保局股長乙
    ○○於本院調查時到庭結證無訛（見本院八十九年十二月二十一日訊問筆錄），
    是上開補強證據已足以擔保被告於警訊、檢察官偵查及本院調查時所為上開任意
    性自白具有相當程度之真實性，而得使本院確信被告前述自白之犯罪事實確屬真
    實，本院自得依被告前述自白及各該補強證據認定被告確有為前述犯行，本件事
    證明確，被告犯行堪以認定。
二、查台北市專用垃圾袋係由台北市政府環保局以公開招標之方式委託廠商製造，垃
    圾袋上並印製有「台北市政府環境保護局製」等字樣，且該垃圾袋依其用意係用
    以表示業經隨袋繳納垃圾費予台北市政府，自應屬準公文書，被告甲○○明知扣
    案之垃圾袋係不詳姓名之人冒用台北市政府環保局之名義所偽造，竟於販入後再
    連續售出予不特定人以牟利，核其所為係犯刑法第二百十六條、第二百二十條、
    第二百十一條之行使偽造準公文書罪。被告先後二次犯行，時間緊接，罪名與構
    成要件相同，顯係基於概括犯意而為，應依連續犯規定論以一罪，並加重其刑。
    爰審酌被告犯罪之動機、目的、所受之刺激、手段、品行、智識程度、所生危害
    及犯罪後之態度等一切情狀，量處如主文所示之刑，以資懲儆。末查，被告甲○
    ○前未曾受有期徒刑以上刑之宣告，有台灣高等院檢察署刑案紀錄簡覆表乙紙附
    卷可稽，其犯罪後已深知悔悟，並將販賣垃圾袋所得款項悉數匯至台北市政府社
    會局之帳戶（有匯款證明一紙附卷可按），本院認其經此教訓後，當知警惕，而
    無再犯之虞，因認其所宣告之刑，以暫不執行為適當，併予宣告緩刑二年，以啟
    自新。至扣案之偽造垃圾袋三百三十包（每包內有一十只垃圾袋）及行動電話壹
    支（內含00000000000號ＳＩＭ卡壹張）均為被告所有，供犯本案所
    用之物，業據其供明在卷，爰併依法宣告沒收。
三、公訴意旨另以：甲○○將前開偽造之垃圾袋販賣予不特定之攤商，供彼等混充為
    合法專用垃圾袋裝填垃圾，使台北市政府環境保護局清潔人員，誤認為係已繳交
    清運規費之垃圾，而提供清運之服務，因此獲得免付垃圾費之利益，並足生損害
    於環保機關之規費收入，因認被告甲○○另涉犯刑法第三百三十九條第二項詐欺
    得利罪嫌云云。按犯罪事實應依證據認定之，無證據不得推定其犯罪事實，刑事
    訴訟法第一百五十四條定有明文。所謂證據，須適於為被告犯罪事實之證明者，
    始得採為斷罪資料，如未能發現相當證據，或證據不足以證明，自不能以推測或
    擬制之方法，以為裁判基礎。（最高法院五十三年台上字第二七五０號．四十年
    台上字第八六號判例要旨參照）。訊據被告甲○○矢口否認前開詐欺得利犯行，
    辯稱：伊不知買入垃圾袋之攤販實際上有無加以使用等語，經查，被告甲○○固
    有將偽造之垃圾袋販賣予他人之犯行，業如前述，惟依卷內之證據資料，並未查
    獲該買入垃圾袋之攤販，亦無從查知該買入偽造垃圾袋之攤販是否業已使用該偽
    造之垃圾袋裝填垃圾，自難認該攤販業已藉此獲得免付垃圾費之利益，尚無從證
    明被告與該攤販有何犯意聯絡，並共同藉此獲得財產上不法利益之犯行。況就本
    件被告而言，其販賣偽造垃圾袋行為之犯罪故意係在於藉由行使上開偽造準公文
    書之行為用以賺取差價，圖得自己財產上之利益，而非意在幫助第三人向台北市
    政府詐得免付垃圾費之利益，自應僅論以行使偽造準公文書罪，而不另論以幫助
    他人詐欺得利罪，此外，復查無其他積極證據足證被告有何公訴人所指訴詐欺得
    利之犯行，此部分原應為無罪之諭知，惟公訴人認此部分與前開論罪科刑部分，
    具有牽連犯之裁判上一罪之關係，爰不另為無罪判決之諭知。
據上論斷，應依刑事訴訟法第二百九十九條第一項前段，刑法第五十六條、第二百十
六條、第二百十一條、第七十四條第一款、第三十八條第一項第二款，判決如主文。
本案經檢察官陳進德到庭執行職務
中      華      民      國    九十      年      一      月    三十一    日
                                      臺灣臺北地方法院刑事第六庭
                                          法  官  林  欣  蓉
右正本證明與原本無異。
如不服本判決，應於判決送達後十日內，向本院提出上訴狀。
                                          書記官  陳  泰  寧
中      華      民      國    九十      年      二      月      五      日
附錄本案論罪科刑法條全文
刑法第二百一十一條
偽造、變造公文書，足以生損害於公眾或他人者，處一年以上七年以下有期徒刑。
刑法第二百一十六條
行使第二百十條至第二百十五條之文書者，依偽造、變造文書或登載不實事項或使登
載不實事項之規定處斷。
刑法第二百二十條
在紙上或物品上之文字、符號、圖畫、照像，依習慣或特約，足以為表示其用意之證
明者，關於本章及本章以外各罪，以文書論。
錄音、錄影或電磁紀錄，藉機器或電腦之處理所顯示之聲音、影像或符號，足以為表
示其用意之證明者，亦同。
稱電磁紀錄，指以電子、磁性或其他無法以人之知覺直接認識之方式所製成之紀錄，
而供電腦處理之用者。


司法院資訊處製作；財團法人民間司法改革基金會備份。
